【裁判字號】    89,上易,1026
【裁判日期】    890425
【裁判案由】    詐欺
【裁判全文】
臺灣高等法院刑事判決                          八十九年度上易字第一二六號
    上  訴  人
    即  被  告  乙○○
右上訴人即被告因詐欺案件，不服臺灣台北地方法院八十八年度易字第二七六七號，
中華民國八十九年一月二十日第一審判決（起訴案號：臺灣台北地方法院檢察署八十
八年度偵字第一七七三○號）提起上訴，本院判決如左：
    主  文
原判決撤銷。
乙○○意圖為自己不法之所有，以詐術使人將本人之物交付，處拘役伍拾日。
    事  實
一、乙○○於民國八十八年五月初，因自跳蚤市場雜誌上所刊登之廣告，得知甲○○
    欲購買MOTOROLA牌之「掌中星鑽」型行動電話手機，竟意圖為自己不法之所有，
    明知其並無該款式之行動電話手機，竟以電話向甲○○詐稱其願以新台幣（下同
    ）四千五百元之價格，出售該款式之行動電話手機予甲○○，並要求甲○○先匯
    款三千五百元至其所有之合作金庫信義支庫0000000000000號帳戶
    內，餘款一千元則俟甲○○收到行動電話手機後再行支付，並留下000000
    0000號行動電話號碼以取信於甲○○，致使甲○○陷於錯誤而同意之；甲○
    ○隨即於八十八年五月九日下午六時四十分許，利用彰化商業銀行自動付款設備
    以金融卡轉帳之方式，將三千五百元如數匯入乙○○之前開帳戶；甲○○於付款
    後，即與乙○○聯絡，乙○○復向甲○○誆稱其將以中聯貨運寄送前述行動電話
    手機，甲○○於八十八年五月九日晚九時許即可收到云云；嗣乙○○隨即於同日
    晚上八時二十九分許，至萬泰銀行松山分行設於台北市山路一三二號之自動付款
    設備先提領三千元，旋又於八十八年五月十日凌晨五時三十六時許，至世華銀行
    板橋分行設於台北縣板橋市一０二號之自動付款設備領取五百元，共詐得三千五
    百元，惟始終未將MOTOROLA牌之「掌中星鑽」型行動電話手機寄予甲○○。嗣因
    甲○○遲遲未收到上開行動電話，且屢以乙○○所留之0000000000號
    行動電話號碼欲與乙○○聯絡，惟均因該行動電話均係關機且亦未回覆，至此甲
    ○○始知受騙。
二、案經台北市政府警察局大安分局報請臺灣臺北地方法院檢察署檢察官偵查起訴。
    理  由
一、訊據上訴人即被告（以下簡稱被告）乙○○就其曾與被害人甲○○聯絡欲出售行
    動電話手機與被害人，並提領被害人所匯入其帳戶內之三千五百元之事實固不諱
    言，此部分核與被害人於偵、審中指訴之情節相符，並有彰化商業銀行自動櫃員
    機交易明細表、合作金庫新開戶建檔登錄單及各類存款分戶交明細表各一份、提
    款照片十六紙附卷可稽；惟被告則矢口否認有何詐欺犯行，辯稱：渠確有寄手機
    給被害人，但被退回，可能是地址寫錯，之後有聯絡被害人，但聯絡不上，渠是
    託飛達快遞寄的，是八十八年五月五日寄的，渠欲出售予被害人之手機是小海豚
    的手機，渠有正當職業，不會為了一支行動電話去詐騙，嗣渠已託家人還被害人
    錢云云。惟查右揭被告如何詐騙被害人之事實，業據被害人於警訊、檢察官偵查
    、原審審理時指訴綦詳，被害人於八十八年五月二十四日警訊時陳稱：「我因要
    買大哥大並刊登在雜誌上，看是否有人願意賣大哥大給我，有一名男人與我聯絡
    ，叫我匯款給他，他就寄大哥大給我，但大哥大沒有交付給我，．．．於八十八
    年五月九日十八時四十時以新莊農會金融卡00000000000000提款
    機轉帳匯款新台幣三千五百元至帳號合作金庫信義分行00000000000
    00號處」等語（見一七七三○號偵查卷第五頁反面），被害人於檢察官八十八
    年八月十三日偵查中復稱：「我在八十八年五月初因要買大哥大，有刊在跳蚤雜
    誌上，就有一個人打電話給我說他要賣大哥大給我，說他以四千五百元賣給我大
    哥大，我擔心有詐，先匯他三千五百元，言明拿到大哥大再給一千元，他說好，
    我就在五月九日用提款卡轉帳，帳號000000000，但一直沒收到，當時
    他有行動電話0000000000，我沒有收到後，一直打電話給他，一開始
    他有開機，但不回答我，之後就聯絡不上，留言也沒用，他有說用中聯信託寄給
    我，但我打電話去中聯問，說沒這回事」等語（見一七七三○號偵查卷第六十一
    頁正、反面），而被害人於原審八十八年十一月四日訊問時亦稱：「是我在雜誌
    登廣告要買手機，被告五月八日打電話給我要賣我手機，當時說要賣掌中星鑽的
    大哥大，不包括門號，當天就議定四千五百元之價格，有約明被告收款後再寄手
    機給渠，匯款後我有打0000000000與被告聯絡，被告說要委託中聯貨
    運將手機寄給我，結果我沒有收到，我便一直打前開大哥大，但被告都關機，我
    有留ＣＡＬＬ機，我沒有收到他的回覆，他的大哥大也都關機，．．．五月九日
    我有跟被告聯絡，被告說晚上九點多我就收得到」等語（見原原審卷第四十四頁
    正、反面）；被告既與被害人約定收到款項後再寄行動電話，而被害人又係八十
    八年五月九日始將款項匯入被告指定之帳戶，則被告自不可能早於八十八年五月
    五日即將行動電話寄送予被害人，雖被告於原審八十八年十一月四日訊問時易稱
    係八十八年五月十一日第一次寄行動電話，約二個禮拜才退回云云（見原審卷第
    四十三頁反面），然果被告確係五月十一日始寄送行動電話，何以其於五月九日
    向被害人稱晚上就可收到貨物？被告雖迭稱其曾寄大哥大予被害人而被退回云云
    ，惟查被告自第一次檢察官八十八年八月三十一日偵查中到庭起迄本院審理時，
    其間已逾八月，其均不能提出其交寄之相關文件或任何證據資料以供調查，其此
    部分之所辯，亦不得遽採，其詐騙之意圖益顯灼然；另被害人所欲購買者係MOTO
    ROLA牌之「掌中星鑽」行動電話，惟被告竟稱其係欲出售MOTOROLA牌小海豚行動
    電話，足徵被告並無MOTOROLA牌之「掌中星鑽」行動電話可供出售予被害人，其
    猶向被害人詐稱出售前開款式行動電話，足證被告確係以此為詐術使被害人陷於
    錯誤而交付款項無訛；再者，被告供承0000000000號行動電話係渠所
    購買使用至八十八年八月間入台北看守所為止（見原審卷五十九頁反面），並有
    該行動電話號碼之通聯紀錄一份附卷可參，參以被害人於偵查中所呈其住家之通
    話明細單（附於一七七三０號偵查卷第六十三至第六十七頁）所示，自八十八年
    五月八日起至同年五月十三日止，被害人曾數度以0000000000號與被
    告聯絡，果則被告確有履行買賣契約之意，何以被害人數度以行動電話與之聯絡
    ，並留ＣＡＬＬ機供其回覆，被告竟均未予置理？諸此均足見被告本無履約之意
    ，其有為自己不法所有而詐騙被害人之意圖亦至明確。綜上所述，被告前述否認
    犯行之所辯，要屬事後飾卸之詞，顯不足採；本件事證明確，被告之犯行堪以認
    定。
二、核被告所為，係犯刑法第三百三十九條第一項之詐欺取財罪。原審就被告予以論
    罪科刑，固非無見。惟查被告本件所詐騙之金額僅三千五百元，原審量處被告有
    期徒刑五月，顯屬過重，被告上訴否認犯罪，雖無可取，惟原判決既有可議，自
    應由本院將原判決撤銷改判。爰審酌被告犯罪之動機、目的、手段、品行、被害
    人所受之損害及犯罪後之態度等一切情狀，量處如主文第二項所示之刑，以資懲
    儆。
三、另臺灣台北地方法院檢察署八十九年四月六日北檢聰宇八十九年偵四一七三字第
    一三二五三號函（含該署八十九年度偵字第四一七三號、八十九年度偵緝字第二
    七○號、八十八年度偵字第一一四○九、一九七○七號、八十八年度偵緝字第一
    ○○七號）移送併辦意旨略以：被告明知其所有之發票人為嶧泓企業有限公司（
    代表人為被告，下簡稱：嶧泓公司），付款銀行為萬通商業銀行，帳號為二五三
    三－五號之支票帳戶，業已於八十八年一月份遭拒絕往來，竟先後於八十八年三
    月三十日、同年月三十一日持前開支票帳戶，票號分別為ＢＡ0000000、
    0000000、0000000號之支票，分別向永津旅行社、少林旅行社、
    今天旅行社詐購價值四萬五千六百元、一十七萬九千二百五元、一十七萬六千六
    百元之機票，因認被告涉犯詐欺取財罪嫌，並認此部分犯行與前開業經起訴並判
    決有罪之部分具有連續犯裁判上一罪之關係，而移送本院併案審理云云。訊據被
    告固坦承前開支票帳戶為其所申請開戶，惟堅決否認此部分其有何詐欺犯行，辯
    稱：係其朋友周文滄要開嶧泓公司，因周某個人不能申請支票，故叫渠去申請，
    第一次有領二十五張支票，並在銀行內全數交給周某，大小章是周某刻的，渠只
    有在開戶時用過而已，其他時間都是周某在保管，嶧泓公司是周某帶渠去辦理的
    ，認識周某三個多月，渠不清楚他的信用等語。經查向永津旅行社、今天旅行社
    詐購機票之人並非本件被告等情，業據證人即永津旅行社之負責人林佐政、職員
    楊麗瓊、今天旅行社之職員劉峻榮於原審八十八年十一月四日訊問時到庭結證屬
    實（見原審卷第四十二頁反面、第四十三頁），是於法尚難認被告有何直接對被
    害人永津旅行社、今天旅行社施用詐術購買機票之行為；再者，此部分行為之時
    間為八十七年十月底，其犯罪手段則係以申請支票持以詐購財物，此部分與前述
    經本院判決有罪之部分，不僅在時間上相距長達半年之久，其犯罪手段亦顯不相
    同，尚難認此部分與前述論罪科刑之部分係基於同一概括之犯意而為而與之有連
    續犯裁判上一罪之關係，即非本件起訴效力所及，本院自不得逕予審究，此部分
    應退回檢察官另行依法處理，附此敘明。
據上論斷，應依刑事訴訟法第三百六十九條第一項前段、第三百六十四條、第二百九
十九條第一項前段、刑法第三百三十九條第一項，罰金罰鍰提高標準條例第一條前段
，判決如主文。
本案經檢察官覃正祥到庭執行職務。
中      華      民      國      八十九      年      四    月    二十五  日
                              臺灣高等法院刑事第二庭
                                  審判長法  官  戴  章  甫
                                        法  官  黃  金  富
                                        法  官  林  銓  正
右正本證明與原本無異。
不得上訴。
                                        書記官  吳  美  貞
中    華    民    國    八十九    年       四       月      二十七      日


司法院資訊處製作；財團法人民間司法改革基金會備份。
